臺灣臺中地方法院民事判決　九十一年訴字第二八七四號
　　原　　　告　三信商業銀行股份有限公司
　　法定代理人　丙○○
　　訴訟代理人　乙○○
　　被　　　告　甲○○
右當事人間請求清償借款事件，本院判決如左：
    主      文
被告應給付原告新臺幣佰玖拾萬元，及自民國九十年九月八日起至清償日止，按年
息百分之八點四九計算之利息，並自民國九十一年三月二十六日起至清償日止，其逾
期在六個月以內者，按上開利率百分之十，逾期超過六個月部分，按上開利率百分之
二十計算之違約金。
訴訟費用由被告負擔。
本判決於原告以新臺幣壹佰拾萬元為被告供擔保後，得假執行。
    事      實
一、原告方面：
  (一)聲明：除假執行擔保金額外，如主文所示。
  (二)陳述：
  1.訴外人許迪權邀同訴外人王娥及被告為連帶保證人，於民國九十年三月八日向原
    告借款新臺幣（下同）三百九十萬元，並約定利息按年息百分之九點三九，減碼
    百分之０點三九，共計百分之九計算，嗣後隨原告基本放款利率調整而調整，並
    自調整後之年利率重新計算利率，借款期限自九十年三月八日起至同年九月八日
    止。償還方法：自借款日起按月付息，並約定遲延還本或付息時，逾期六個月以
    內部分，按約定利率百分之十，逾期六個月部分，就超過部分，按約定利率百分
    之二十，加付違約金，經訴外人許迪權立有同一內容之借據乙紙，及交原告收執
    。
  2.詎訴外人許迪權自九十年九月八日起，即未繳息，尚餘本金三百九十萬元，及如
    前開所述之利息、違約金等（調整後之基本放款利率為百分之九點三九，減百分
    之０點三九，共計為百分之九，因訴外人許迪權有聲請優惠減免利息，並經原告
    同意，故本件僅請求其中百分之八點四九），迭經催討均未置理，依約定書第五
    條第一項第一款及第二項第一款之約定，任何一宗債務不依約清償本金、利息，
    借款視為全部到期，訴外人許迪權依法自應清償如訴之聲明所示之本金、利息、
    違約金之債務。茲被告既為其連帶保證人，依約自應負連帶清償之責。
  (三)證據：提出借據、約定書、放款牌告利率報表各一份為證。
二、被告方面：
  (一)聲明：駁回原告之訴及假執行之聲請。
  (二)陳述：借據上關於連帶保證人之印章，確實是被告本人所蓋，但原告所請求之利
    息過高，故不同意原告之請求。
    理      由
一、原告起訴主張訴外人許迪權邀同訴外人王娥及被告為連帶保證人，於九十年三月
    八日向原告借款三百九十萬元，並約定利息按年息百分之九點三九，減碼百分之
    ０點三九，共計百分之九計算，嗣後隨原告基本放款利率調整而調整，並自調整
    後之年利率重新計算利率，借款期限自九十年三月八日起至同年九月八日止。償
    還方法：自借款日起按月付息，並約定遲延還本或付息時，逾期六個月以內部分
    ，按約定利率百分之十，逾期六個月部分，就超過部分，按約定利率百分之二十
    ，加付違約金，詎訴外人許迪權自九十年九月八日起，即未繳息，尚餘本金三百
    九十萬元，及如前開所述之利息、違約金等（調整後之基本放款利率為百分之九
    點三九，減百分之０點三九，共計為百分之九，因訴外人許迪權有聲請優惠減免
    利息，並經原告同意，故本件僅請求其中百分之八點四九），迭經催討均未置理
    等語，被告則以：原告所請求之利息過高，故不同意原告之請求等語以資抗辯。
二、經查，本件原告主張訴外人許迪權邀同訴外人王娥及被告為連帶保證人，於九十
    年三月八日向原告借款三百九十萬元，並約定利息按年息百分之九點三九，減碼
    百分之０點三九，共計百分之九計算，嗣後隨原告基本放款利率調整而調整，並
    自調整後之年利率重新計算利率，借款期限自九十年三月八日起至同年九月八日
    止。償還方法：自借款日起按月付息，並約定遲延還本或付息時，逾期六個月以
    內部分，按約定利率百分之十，逾期六個月部分，就超過部分，按約定利率百分
    之二十，加付違約金，經訴外人許迪權立有同一內容之借據乙紙，及交原告收執
    。詎訴外人許迪權自九十年九月八日起，即未繳息，尚餘本金三百九十萬元，及
    如前開所述之利息、違約金等（調整後之基本放款利率為百分之九點三九，減百
    分之０點三九，共計為百分之九，因訴外人許迪權有聲請優惠減免利息，並經原
    告同意，故本件僅請求其中百分之八點四九），迭經催討均未置理，於約定書第
    五條第一項第一款及第二項第一款則約定，任何一宗債務不依約清償本金、利息
    ，借款視為全部到期等事實，已據其提出借據、約定書、放款牌告利率報表各一
    份為證，被告對於上開事實亦不爭執，堪信屬實。
三、按約定利率，超過週年百分之二十者，債權人對於超過部分之利息，無請求權。
    民法第二百零五條定有明文，而該條文之立法理由乃為防止資產階級之重利盤剝
    起見，特設最高利率之限制。凡約定利率超過週年百分之二十者，其超過部分之
    利息無效，債權人僅就週年百分之二十之限度，有請求權，所以保護經濟弱者之
    債務人也。查本件借款約定之利率為按年息百分之九點三九，減碼百分之０點三
    九，共計百分之九計算，並隨原告嗣後之基本放款利率調整而調整，並自調整後
    之年利率重新計算利率，而本件訴外人許迪權於九十年九月八日起，即未繳息，
    依是時之調整利率依然為年息百分之九點三九，依約再減碼百分之０點三九，共
    計百分之九，依上開約定之結果，原告所得請求之利率，核於上開最高利率之限
    制之內，況且原告亦因應訴外人許迪權優惠減免利息之聲請，同意將利息請求降
    至百分之八點四九，更較上開約定利率為低，依上開說明，原告仍應有請求權，
    從而，被告抗辯原告所請求之利息過高云云，即非有據，其據此拒絕原告之請求
    ，非有理由。
四、按消費借貸者，謂當事人一方移轉金錢或其他代替物之所有權於他方，而約定他
    方以種類、品質、數量相同之物返還之契約，民法第四百七十四條第一項定有明
    文；又稱保證者，謂當事人約定，一方於他方之債務人不履行債務時，由其代負
    履行責任之契約，同法第七百三十九條亦有明文；另保證債務之所謂連帶，係指
    保證人與主債務人負同一債務，對於債權人各負全部給付之責任者而言，此就民
    法第二百七十二條第一項規定連帶債務之文義參照觀之甚明（最高法院四十五年
    台上字第一四二六號判例可資參照）；而連帶債務之債權人，依同法第二百七十
    三條第一項規定，得對於債務人中之一人或數人或其全體，同時或先後請求全部
    或一部之給付。本件訴外人許迪權向原告借款，既自九十年九月八日起，即未依
    約清償，借款自視為全部到期，且被告為其連帶保證人，從而，原告依連帶保證
    契約請求被告給付借款三百九十元，及自九十年九月八日起至清償日止，按年息
    百分之八點四九計算之利息，並自同年十月九日起至清償日止，其逾期在六個月
    以內者，按上開利率百分之十，逾期超過六個月部分，按上開利率百分之二十計
    算之違約金，自屬有據，原告僅請求上開本金、利息，及自九十一年三月二十六
    日起至清償日止，其逾期在六個月以內者，按上開利率百分之十，逾期超過六個
    月部分，按上開利率百分之二十計算之違約金，自無不可，應予准許。
五、原告陳明願供擔保，請求宣告假執行，核無不合，爰酌定相當擔保金額，予以准
    許。
六、據上論結，原告之訴為有理由，依民事訴訟法第七十八條、第三百九十條第二項
    判決如主文。
中　　　華　　　民　　　國　　九十一　　年　　　十　　　月　　 十一　　 日
                                        臺灣臺中地方法院民事第三庭
~B法　　　官　許石慶
右為正本係照原本作成
如不服本判決，應於判決送達後二十日內，向本院提出上訴狀。
中　　　華　　　民　　　國　　九十一　　年　　　十　　　月　　 十一　　 日
~B法院書記官　　魏愛玲
